臺灣高雄地方法院民事裁定　　　　　　　95年度勞訴字第83號
原　　　告　乙○○
訴訟代理人　李明益律師
　　　　　　　啟夫律師
被　　　告　台灣人壽保險股份有限公司
法定代理人　甲○○
訴訟代理人　丙○○
　　　　　　李文齡
當事人間請求給付資遣費等事件，本院裁定如下：
    主  文
本件移送臺灣臺北地方法院。
    理  由
一、按訴訟之全部或一部，法院認為無管轄權者，依原告聲請或
    依職權以裁定移送其管轄法院，民事訴訟法第28條第1 項定
    有明文。次按，當事人就關於一定法律關係而生之訴訟，得
    以合意定第一審管轄法院，惟於民事訴訟法定有專屬管轄之
    訴訟，不適用之，此觀之民事訴訟法第24條、第26條之規定
    自明。故除專屬管轄外，因雙方當事人之合意，使本無管轄
    權之法院因而有管轄權，本有管轄權之法院喪失管轄權，合
    意管轄一經約定，原告即應向合意管轄之法院起訴，不得向
    他法院起訴（參見楊建華著，民事訴訟法實務問題研究，74
    年8 月版，第15頁）。又所謂「一定法律關係而生之訴訟」
    ，係指該法律關係本身或由此而生之各種權利義務關係而言
    。
二、本件原告主張兩造間簽訂之委任合約，實質上為僱傭契約，
    因原告屬下離職其原有客戶撤銷契約，被告未請求其屬下退
    還已領之津貼，卻自原告招攬業務津貼等費用扣款，經原告
    向被告請求發還扣發之薪資未果，乃向被告表示自95年7 月
    1 日起終止兩造之契約，故依侵權行為、勞動基準法之規定
    請求被告返還扣發之薪資，及依勞動基準法之規定請求給付
    資遣費而提起本訴。惟查，兩造簽訂之委任合約書第4 條、
    第5 條分別約定：「乙方應得之報酬，悉依照其所委任事務
    完成當時有效施行之「展業措施」辦理，已領取報酬之返還
    亦同。」、「甲方依本合約應給付乙方之報酬，或甲方應給
    付乙方之其他款項，乙方同意如有對甲方應負之損害賠償及
    其他債務，甲方得以行使抵銷權。」，可見原告請求被告返
    還扣發之薪資應屬上開合約規範之法律關係而生之訴訟，其
    向被告終止契約後請求資遣費部分，核其性質亦屬因系爭合
    約爭議而涉訟，仍在系爭合約之規範範圍內，自有合意定管
    轄法院約定之適用。又原告與被告簽訂之上開合約書第9條
    均約定：「因本合約發生爭訟時，雙方合意以台北地方法院
    為第一審管轄法院。」，有委任合約書影本在卷可按，而本
    件又非專屬管轄之訴訟，揆諸前揭說明，自應由臺灣臺北地
    方法院管轄。
三、至原告雖主張：兩造間所為合意管轄之約定，屬於定型化契
    約，原告無從決定，有失公平，應屬無效；再原告與被告約
    定之債務履行地，及被告扣發薪資之侵權行為地均在高雄市
    ，本院應有管轄權云云。惟查：定型化契約或附合契約之約
    定，並非當然無效，此參諸消費者保護法第12條第1 項、第
    247 條之1 、民事訴訟法第28條第2 項之規定自明，原告以
    兩造間所為合意管轄之約定，屬於定型化契約為由，即認原
    告無從決定，有違平等互惠原則，應認兩造並無管轄之合意
    ，自嫌速斷。其次，立法者於88年2 月3 日修正民事訴訟法
    時，於同法第436 條之9 增訂：小額事件當事人之一造為法
    人或商人者，於其預定用於同類契約之條款，約定債務履行
    地或以合意定第一審管轄法院時，不適用第12條或第24條之
    規定。但兩造均為法人或商人者，不在此限。於92年2 月7
    日修正民事訴訟法時，復於同法第28條第2 項增訂：第24條
    之合意管轄，如當事人之一造為法人或商人，依其預定用於
    同類契約之條款而成立，按其情形顯失公平者，他造於為本
    案之言詞辯論前，得聲請移送於其管轄法院。但兩造均為法
    人或商人者，不在此限。業已針對當事人以定型化契約或附
    合契約成立合意管轄之情形而為規範，顯然有意排除民法第
    247 條之1 規定之適用，原告主張兩間所為合意管轄之約定
    ，不當限制原告行使權利，對於原告造成重大不利益，按其
    情形，顯失公平，依民法第247 條之1之 規定，該合意管轄
    之約定，應屬無效云云，自不足採。另觀之民事訴訟法第28
    條第2 項之規定，可知當事人之一造為法人或商人，依其預
    定用於同類契約之條款，而與他造成立合意管轄者，該合意
    管轄之約定並非當然無效，僅於他造當事人非法人或商人，
    且按其情形顯失公平時，賦與他造當事人於為本案之言詞辯
    論前，聲請移轉於其他有管轄權法院之權利（臺灣高等法院
    暨所屬法院94年法律座談會民事類提案第22號研討結果，亦
    認當事人為合意管轄之約定，如當事人之一造為法人，依其
    預定用於同類契約條款而成立，按其情形顯失公平者，合意
    仍屬有效，如無他造聲請，法院不得依職權移送他法院管轄
    ，可資參照），益徵原告主張兩造間合意管轄之約定為無效
    云云，要無足取。原告雖又主張兩造約定之債務履行地在高
    雄市，且被告扣發原告薪資之侵權行為地亦在高雄市，本院
    應有管轄權云云，惟縱令原告與被告約定之債務履行地及被
    告扣發薪資之侵權行為地均在高雄市，因兩造已有合意管轄
    之約定，已如前述，揆諸上開說明，原告即應向合意管轄之
    法院起訴，不得向他法院起訴，本院仍非有管轄權之法院。
四、綜上所陳，原告向無管轄權之本院起訴，顯係違誤，被告聲
    請將本件移送於該管法院，應予准許。
五、依首開法條裁定如主文。
中　　華　　民　　國　　96　　年　　1 　　月　　5 　　日
                  勞工法庭法　官　廖純卿
以上正本證明與原本無異。
如對本裁定抗告，須於裁定送達後10日內向本院提出抗告狀。
中　　華　　民　　國　　96　　年　　1 　　月　　5 　　日
                         書記官   李明罐
